臺灣桃園地方法院刑事判決　　　　　　　95年度訴字第1758號
公　訴　人　台灣桃園地方法院檢察署檢察官
被　　　告　甲○○
　　　　　　　　　　（現另案於台灣台南監獄執行中）
上列被告因違反毒品危害防制條例案件，經檢察官提起公訴（95
年度毒偵字第1756號），本院判決如下：
    主  文
甲○○施用第一級毒品，累犯，處有期徒刑壹年，扣案之注射針
筒壹支沒收；又施用第二級毒品，累犯，處有期徒刑柒月。應執
行有期徒刑壹年陸月，扣案之注射針筒壹支沒收。
    事  實
一、甲○○前因施用毒品案件，經本院以88年毒聲字第2566號裁
    定觀察、勒戒後，因認有繼續施用毒品傾向，復經本院以88
    年毒聲字第3522號裁定強制戒治，嗣經本院以88年毒聲字第
    68 28 號裁定停止戒治，繼經本院以89年毒聲字第867 號裁
    定撤銷停止戒治，於89年12月28日執行完畢釋放出監，並經
    台灣桃園地方法院檢察署檢察官以90年戒偵字第333 號不起
    訴處分確定；又於90年間因施用毒品案件，經本院以90年毒
    聲字第2148號裁定強制戒治，繼經本院以91年毒聲字第743
    號裁定停止戒治，於91年8 月17日強制戒治期滿執行完畢，
    並因該案經本院以90年度桃簡字第1151號判處有期徒刑5 月
    確定，於92年7 月24日執行完畢；又於92年間因施用毒品案
    件，經本院以92年度桃簡字第1134號判處有期徒刑6 月、3
    月，應執行有期徒刑7 月確定，於93年8 月29日執行完畢；
    復於94年間因施用毒品案件，經本院以95年度訴字第6 號判
    處有期徒刑9 月，於95年12月9 日入監執行，尚未執行完畢
    。
二、甲○○猶不知悔改，明知海洛因及甲基安非他命分屬毒品危
    害防制條例規定禁止持有、施用之第一級毒品及第二級毒品
    ，竟於強制戒治執行完畢經釋放後5 年內，基於施用海洛因
    之犯意，於95年3 月13日18時許，在桃園縣大溪鎮○○里○
    鄰○○路83巷48號住處，施用第一級毒品海洛因1 次；另基
    於施用甲基安非他命之犯意，於95年3 月14日19時45分許為
    警採尿回溯96小時內之某時，在台灣地區某不詳處所，施用
    第二級毒品甲基安非他命1 次。嗣於95年3 月14日17時許，
    為警在桃園縣大溪鎮○○路47號之「一德加油站」前查獲，
    並扣得其所有所有供（但非專供）施用海洛因之注射針筒1
    支。
三、案經桃園縣政府警察局大溪分局報請台灣桃園地方法院檢察
    署檢察官偵查起訴。
    理  由
一、被告甲○○於警詢、檢察官訊問及本院審理時對於在上開時
    、地，施用海洛因1 次之事實坦承不諱，且被告於95年3 月
    14日19時45分許，經警採尿後送台灣檢驗科技股份有限公司
    ，先以酵素免疫分析法初步篩檢，再以極精密之氣相層析質
    譜儀分析法（GC/ MS）確認，呈現鴉片類陽性反應，此有桃
    園縣政府警察局大溪分局偵辦毒品案被採尿人姓名、編號對
    照表、台灣檢驗科技股份有限公司濫用藥物尿液檢驗報告各
    1 份可憑。並有被告所有供（但非專供）施用海洛因之注射
    針筒1 支扣案可稽。足認被告上開自白與事實相符。惟被告
    矢口否認有何施用安非他命犯行。並辯稱其友人家係屬密閉
    空間，其可能因此在該處吸到甲基安非他命的二手煙云云。
    經查：
  (一)被告於95年3 月14日17時許為警查獲後，在同日19時45分許
    經警採集尿液檢體後，送請台灣檢驗科技股份有限公司以極
    精密之氣相層析質譜儀分析法（GC/MS） 進行確認分析，確
    檢出安非他命、甲基安非他命陽性反應，此有該公司出具之
    濫用藥物尿液檢驗報告、桃園縣政府警察局大溪分局偵辦毒
    品案被採尿人姓名編號對照表各1 紙附卷可憑。嗣本院依被
    告聲請再將上述尿液送至行政院衛生署管制藥品管理局以氣
    相層析質譜儀分析法（GC/ MS）進行複驗，仍檢出有甲基安
    非他命成分，有該局管檢字第0950013353號鑑定書1 紙在卷
    可佐。而以氣相層析質譜儀作藥物及其代謝產物之定性及定
    量分析，幾乎不會有偽陽性反應產生，此為毒品檢驗學之常
    規，故可認上開台灣檢驗科技股份有限公司所使用之檢驗方
    法已可完全排除毒品偽陽性之干擾，其檢驗結果堪以採信。
    再查安非他命經口服投與後約百分之70於24小時內自尿中排
    出，約百分之90於96小時內自尿中排出，由於安非他命成分
    之檢出與其投與方式、投與量、個人體質、採尿時間與檢測
    儀器之精密度等諸多因素有關，最長可能不會超過四日（96
    小時），有行政院衛生署藥物食品檢驗局81年2 月8 日藥檢
    壹字第001156號函述明此旨綦詳。本案被告於95年3 月14日
    19時45分許為警採尿檢驗結果確呈安非他命、甲基安非他命
    陽性反應，則被告在上述採尿時間前96小時內之某時點，有
    施用毒品甲基安非他命一次之事實，應堪認定。
  (二)再者，依常理判斷，一般吸入二手煙或蒸氣、粉末之影響程
    度，與空間大小、密閉性、吸入之濃度多寡及吸入時間長短
    等因素有關，又縱然吸食二手煙或蒸氣、粉末之尿液可檢出
    毒品反應，其濃度亦應遠低於施用者，此有行政院衛生署管
    制藥品管理局管檢字第0950013353號鑑定書中備考欄之說明
    在卷可參，是縱令有被告之友人在旁施用第二級毒品甲基安
    非他命，若非被告存心且大量的吸入該施用者所呼出含有甲
    基安非他命之氣體，原則上應難以從其尿液中檢測出含有甲
    基安非他命陽性反應。復依上開濫用藥物尿液檢驗報告觀之
    ，該尿液中關於甲基安非他命之含量已逾正常檢測值4 倍以
    上，顯見被告並非單純吸食他人施用甲基安非他命之二手煙
    或蒸氣、粉末。至證人朱志彬雖到庭證稱：本案被查獲前兩
    人在一起約1 個星期之期間，被告沒有施用安非他命等語，
    然證人朱志彬在該次審理期日中亦證稱伊沒有24小時盯住被
    告的一舉一動，且平常不一定何人較早睡，有時候伊會早睡
    ，而伊睡著後不知道被告在做什麼等語，由此可知，證人朱
    志彬既非時時刻刻均與被告形影不離，故證人朱志彬之證言
    充其量僅足以認定被告未在伊面前有施用甲基安非他命之行
    為，然此尚無法證明前揭濫用藥物尿液檢驗報告及鑑定書之
    內容有何不實之處。此外，縱認被告曾與施用甲基安非他命
    之人共處一室，被告既明知於此卻未迴避，反足認其亦有趁
    機施用毒品之意甚明。是被告上開所辯，不足採信。
  (三)被告前因施用毒品案件，經本院以88年毒聲字第2566號裁定
    觀察、勒戒後，因認有繼續施用毒品傾向，復經本院以88年
    毒聲字第3522號裁定強制戒治，嗣經本院以88年毒聲字第68
    28號裁定停止戒治，繼經本院以89年毒聲字第867 號裁定撤
    銷停止戒治，於89年12月28日執行完畢釋放出監，並經台灣
    桃園地方法院檢察署檢察官以90年戒偵字第333 號不起訴處
    分確定；又於90年間因施用毒品案件，經本院以90年毒聲字
    第2148號裁定強制戒治，繼經本院以91年毒聲字第743 號裁
    定停止戒治，於91年8 月17日強制戒治期滿執行完畢等情，
    有臺灣高等法院被告前案紀錄表1 份附卷為憑，堪認被告確
    於前開強制戒治執行完畢釋放後之5 年內，再犯本件毒品危
    害防制條例第10條第1 項及第2 項之施用毒品罪。
  (四)綜上所述，被告所為未施用甲基安非他命毒品之辯解，顯係
    事後卸責之詞，委無足取。本件事證明確，被告施用第一級
    毒品海洛因及第二級毒品甲基安非他命之犯行，業經證明，
    應依法論科。
二、查刑法業於94年2 月2 日修正公布，95年7 月1 日起施行，
    且按行為後法律有變更者，適用行為時之法律，但行為後之
    法律有利於行為人者，適用最有利於行為人之法律，修正後
    刑法第2 條第1 項定有明文。此條規定係規範行為後法律變
    更所生新舊法律比較適用之準據法，本身尚無新舊法比較之
    問題，於新法施行後，應一律適用新法第2 條第1 項之規定
    ，為「從舊從輕」之比較，先予敘明。再按本次法律變更，
    比較時應就罪刑有關之共犯、未遂犯、想像競合犯、牽連犯
    、連續犯、結合犯，以及累犯加重、自首減輕暨其他法定加
    減原因（如身分加減）與加減例等一切情形，綜其全部罪刑
    之結果而為比較（最高法院95年5 月23日95年度第8 次刑庭
    會議決議參照）。經查：
  (一)修正前刑法第51條規定：「數罪併罰，分別宣告其罪之刑，
    依左列各款定其應執行者：」，其中第5 款規定：「宣告多
    數有期徒刑者，於各刑中之最長期以上，各刑合併之刑期以
    下，定其刑期。但不得逾二十年。」，修正後刑法第51條第
    5 款規定：「宣告多數有期徒刑者，於各刑中之最長期以上
    ，各刑合併之刑期以下，定其刑期。但不得逾三十年」，比
    較結果，修正後刑法並非較有利於被告，故應依修正前刑法
    ，定其應執行之刑。
  (二)修正前刑法第47條規定：受有期徒刑之執行完畢，或受無期
    徒刑或有期徒刑一部之執行而赦免後，5 年以內再犯有期徒
    刑以上之罪者，為累犯，加重本刑至2 分之1 ；修正後同法
    第47條第1 項則規定：受徒刑之執行完畢，或一部之執行而
    赦免後，5 年以內故意再犯有期徒刑以上之罪者，為累犯，
    加重本刑至2 分之1 。故有期徒刑執行完畢後5 年以內再故
    意犯本件有期徒刑以上之罪，依修正前之刑法第47條，或修
    正後之刑法第47條第1 項，均構成累犯，對被告而言並無有
    利或不利之情形，依刑法第2 條第1 項前段之規定，應逕依
    修正前之刑法第47條，論以累犯。
三、按海洛因及甲基安非他命分別為毒品危害防制條例第2 條第
    2 項第1 款及第2 款所管制之第一級及第二級毒品，屬違禁
    物。核被告所為，係犯毒品危害防制條例第10條第1 項及第
    2 項之施用第一級、第二級毒品罪。其於施用海洛因、甲基
    安非他命行為前所持有之海洛因、甲基安非他命等行為，既
    意均在供己施用，其持有之低度行為均應為施用之高度行為
    吸收，不另論罪。又被告有如事實欄一所載前案科刑執行情
    形，有臺灣高等法院被告前案紀錄表一份在卷可稽，其於有
    期徒刑執行完畢後，5 年內再犯本件有期徒刑以上刑之罪，
    為累犯，應依修正前刑法第47條規定加重其刑。爰審酌被告
    前因施用毒品案件，業經觀察、勒戒並令入戒治處所施以強
    制戒治，且曾獲不起訴處分之寬典，卻未能把握自新機會，
    徹底戒除施用毒品之惡習，附屢因施用毒品先後經判處罪刑
    確定及執行完畢暨甫再經判處罪刑確定，詎猶不知省惕收斂
    ，仍再施用足以導致人體機能發生依賴性、成癮性及抗藥性
    等障礙之第一級毒品海洛因及第二級毒品甲基安非他命之犯
    行，戕害自身健康，漠視法令禁制，犯後復飾詞圖卸部分罪
    責，顯未見悔改之意，暨其犯罪動機、手段、施用毒品之次
    數等一切情狀，量處如主文所示之刑，並定應執行刑，以資
    懲儆。
四、扣案之注射針筒1 支，為被告所有之物，除經被告坦承在卷
    外，亦經其友人朱志彬於警詢時證述明確，被告於本院審理
    時並坦承該等物品均係供（但非專供）其施用海洛因所用之
    物，應依修正前刑法第38條第1 項第2 款沒收。
五、據上論斷，應依刑事訴訟法第299 條第1 項前段，毒品危害
    防制條例第10條第1 項、第2 項，修正後刑法第2 條第1 項
    前段、第11條前段，修正前刑法第51條第5 款、第47條、第
    38 條 第1 項第2 款，判決如主文。
本案經檢察官丁俊成到庭執行職務。
中　　華　　民　　國　　96　　年　　3 　　月　　2 　　日
                  刑事第六庭 審判長法  官  林孟宜
                                   法  官  錢建榮
                                   法　官　林哲賢
以上正本證明與原本無異
如不服本判決，應於判決送達後十日內向本院提出上訴狀 (應附
繕本)， 上訴於臺灣高等法院。
                                   書記官  楊郁馨
中　　華　　民　　國　　96　　年　　3 　　月　　3 　　日
附論罪科刑法條：
毒品危害防制條例第十條
施用第一級毒品者，處六月以上五年以下有期徒刑。
施用第二級毒品者，處三年以下有期徒刑。
